【裁判字號】    97,易,132
【裁判日期】    970530
【裁判案由】    恐嚇取財等
【裁判全文】
臺灣新竹地方法院刑事判決               97年度易字第132號
公  訴  人  臺灣新竹地方法院檢察署檢察官
被      告  戊○○
被      告  甲○○
選任辯護人  楊隆源律師
上列被告等2 人因恐嚇取財等案件，經檢察官提起公訴（96年度
偵字第5531號），本院判決如下︰
    主  文
戊○○共同犯恐嚇取財未遂罪，共參罪，各處有期徒刑參月，如
易科罰金，均以新台幣壹仟元折算壹日；應執行有期徒刑肆月，
如易科罰金，以新台幣壹仟元折算壹日。
甲○○共同犯恐嚇取財未遂罪，共參罪，各處有期徒刑參月，如
易科罰金，均以新台幣壹仟元折算壹日；應執行有期徒刑肆月，
如易科罰金，以新台幣壹仟元折算壹日。
戊○○、甲○○被訴犯傷害罪部分均公訴不受理。
    事  實
一、戊○○、甲○○與丁○○為朋友關係，緣戊○○於民國96年
    9 月3 日前1 、2 個禮拜邀約丁○○前往台中經營生意，同
    時躲避一名綽號「阿智」之男子，惟於96年9 月3 日早上，
    「阿智」仍得悉戊○○行蹤，並前往台中尋獲戊○○，戊○○與「阿智」即約定共同前往甲○○所開設位於新竹縣竹北
    市○○路○ 段、嘉豐六路2 段口之「佳佳福利社」商談事情
    ，嗣丁○○開車搭載戊○○全家，「阿智」則自行開車，於
    96年9 月3 日早上9 時許一起抵達「佳佳福利社」後，即於
    甲○○店內喝酒聊天，席間「阿智」吐露係丁○○洩漏戊○○之行蹤，戊○○即一直質問丁○○是否有出賣朋友情事，
    惟丁○○一再否認，戊○○、甲○○即心生不滿，且見丁○○個性溫弱可欺，乃思藉機勒索丁○○，嗣於同日下午2 時
    許「阿智」先行離去後，戊○○與甲○○竟分別基於傷害他
    人身體及意圖為自己不法所有之犯意聯絡，推由甲○○將丁○○帶到「佳佳福利社」咫尺旁之空地，出拳毆打丁○○之
    頭部，再持路旁拾得之木棒毆打其手臂，致丁○○受有頭部
    挫傷、左上臂挫傷瘀腫等傷害（戊○○、甲○○所涉傷害罪
    部分，業經告訴人丁○○當庭撤回告訴，詳下述），甲○○
    將丁○○帶回「佳佳福利社」內後，於戊○○面前，再自店
    內取出空白之本票1 紙（編號：541385），以丁○○出賣戊○○，必須賠償戊○○為理由，恫嚇丁○○簽發面額新台幣
    （下同）200 萬元之本票予戊○○，且須交出國民身分證供
    作擔保，致丁○○心生畏懼，害怕再度遭到毆打或無法離開
    現場，乃依其等指示，在上開空白本票之發票人欄、金額欄
    上分別簽名及簽署200 萬元，然漏未在發票日填寫發票日期
    ，即將該無效之本票交付予甲○○、戊○○，戊○○即當場
    囑託甲○○代為保管，並指示丁○○要向家人佯稱此本票係
    因酒後駕車撞傷別人之賠償金，之後即交予丁○○1000元搭
    車返家，上開本票因屬無效之本票，戊○○、甲○○恐嚇取
    財犯行終而未能得逞。
二、嗣於96年9 月4 日，戊○○、甲○○見丁○○籌款未有回音
    ，乃前往新竹市○○街406 巷92弄14號丁○○胞姐梁雅惠住
    處，欲找丁○○索討上開款項，丁○○因害怕並未開門，其
    等遂於9 月5 日傍晚5 時許，持丁○○簽署之上開本票前往
    丁○○父母位於桃園縣中壢市○○里○○路122 巷13號住處
    ，欲尋找丁○○，恰巧丁○○母親乙○○自外返家，戊○○
    、甲○○上前確認乙○○為丁○○之母親後，立即拿出上開
    本票及丁○○之身分證，聲稱本票係丁○○在外酒後駕車撞
    到人，允諾賠償所簽署，乙○○一時不解，表示無法代為處
    理，戊○○、甲○○竟共同基於意圖為自己不法所有之犯意
    聯絡，同聲恫嚇乙○○：「你兒子開車撞到人要賠200 萬元
    ，你們如果不給錢，就要抓你兒子丁○○到山上打死」等語
    ，致乙○○心生畏懼，然因經濟困難亦無法交付錢財，戊○○、甲○○對乙○○之恐嚇取財犯行因而未能得逞，遂留下
    行動電話0000000000供丙○夫婦聯絡，隨即揚長離去；乙○○之後立即告知其夫丙○，丙○因而去電詢問，戊○○、甲○○亦另基於意圖為自己不法所有之犯意聯絡，由戊○○同
    樣以上開對乙○○所述欲加害丁○○生命安全之言語，恫嚇
    丙○付款，致丙○心生畏懼，惟表示須向丁○○了解後再處
    理，戊○○、甲○○對丙○之恐嚇取財犯行因而亦未能得逞
    。嗣丙○、乙○○詢問丁○○後始知丁○○上開被害情形，
    隨即報警處理，經警調閱丙○住處路口之監視錄影帶後果發
    現戊○○、甲○○之身影，再於9 月8 日12時許在佳佳福利
    社前循線查獲戊○○、甲○○，並由甲○○自行交出上開本
    票1 紙、丁○○之身分證1 張。
三、案經丁○○、丙○、乙○○訴由新竹縣政府警察局竹北分局
    報告臺灣新竹地方法院檢察署檢察官偵查後起訴。
    理  由
壹、有罪部分：
一、按「被告以外之人於審判外之陳述，雖不符前四條之規定，
    而經當事人於審判程序同意作為證據，法院審酌該言詞陳述
    或書面陳述作成時之情況，認為適當者，亦得為證據。」、
    「當事人、代理人或辯護人於法院調查證據時，知有第一百
    五十九條第一項不得為證據之情形，而未於言詞辯論終結前
    聲明異議者，視為有前項之同意。」，刑事訴訟法第159 條
    之5 定有明文。經查：本院以下所引用被告等2 人以外之人
    於審判外之言詞或書面陳述，雖均屬傳聞證據，然被告等2
    人因自白犯罪，對該證據之證據能力均未表示異議，本院審
    酌上開證據作成時之情況，亦認為無不當之處，依上開規定
    乃有證據能力，合先敘明。
二、上開犯罪事實，業據被告等2 人於本院審理中坦承不諱（本
    院審判筆錄頁15），核與證人丁○○於本院證述之情節、證
    人乙○○、丙○於警詢及偵查中證述之情節大致相符，且有
    上開本票1 紙、丁○○國民身分證影本（正本業經丁○○於
    偵查中領回，見偵查卷頁30之贓物認領保管單）、監視器翻
    拍照片3 幀、現場照片3 幀在卷可稽，被告等2 人之自白乃
    與事實相符，堪信為真實，其等上開犯行，堪予認定，應依
    法論科。
三、論罪科刑：
  (一)按恐嚇取財罪，既遂、未遂之區別，係以行為人已否得財為
    準（最高法院81年台上字第2300號判決意旨參照）；次按本
    票為設權證券，其權利之發生必須作成證券；本票亦屬有價
    證券，其權利之行使或處分必須占有該證券。是本票權利之
    發生、行使及處分既與證券之作成或占有具有不可分離之關
    係，自亦具有「物」之性質，而得為恐嚇取財罪（刑法第34
    6 條第1 項）之客體，非僅單純之權利或財產上之利益；又
    發票日為本票應記載之事項，本票未記載發票日期，依票據
    法第120 條第1 項第6 款、第11條第1 項之規定，為無效之
    票據，倘行為人已著手於犯罪行為之實行，但因該本票未記
    載發票日而無效，致未得財，仍屬恐嚇取財未遂罪（最高法
    院89年度台上字第3724號判決意旨可資參照）。次按恐嚇罪
    質，非不含有詐欺性，其與詐欺罪之區別，係在行為人對於
    被害人所用之手段，僅使其陷於錯誤者，為詐欺，使發生畏
    懼心者，為恐嚇（最高法院30上字第668 號判例意旨參照）
    。
  (二)被告等2 人於犯罪事實一中，恐嚇丁○○簽發上開本票之行
    為，因上開本票上並未記載發票日，依票據法第120 條第1
    項第6 款、第11條第1 項等規定，乃屬無效之票據，被告等
    2 人應屬尚未得財，故核被告等2 人該部分之行為，均係觸
    犯刑法第346 條第3 項、第1 項之恐嚇取財未遂罪；另被告
    等2 人於犯罪事實二中，先後以加害丁○○生命安全之言語
    ，恐嚇乙○○、丙○需交付上開虛偽之本票債權，因其等對
    被告丁○○實際上並無上開200 萬元本票債權，主觀上顯然
    有為自己不法所有之意圖；又被告等2 人雖有以「丁○○開
    車撞到人方簽發面額200 萬元之本票」等語欺騙乙○○、丙○，然其等同時聲稱「倘不還錢，要將丁○○抓到山上打死
    」等語，客觀上顯係以加害丁○○生命安全之事，恫嚇丙○
    夫婦，足使丙○夫婦內心產生畏懼，故核被告等2 人於犯罪
    事實二先後對乙○○、丙○所為，亦係分別觸犯刑法第346
    條第3 項、第1 項恐嚇取財未遂罪；檢察官認被告等2 人上
    開所為，均係觸犯刑法第346 條第1 項恐嚇取財既遂罪，顯
    有誤會，然因行為既遂、未遂係犯罪狀態之不同，而非處罰
    之獨立規定，本院自毋庸變更法條，即可逕行審理判決；而
    被告等2 人著手於上開3 次恐嚇取財犯行後，均未獲取財物
    ，均為未遂犯，爰均依刑法第25條第2 項減輕其刑；被告等
    2 人就上開3 次恐嚇取財未遂犯行，有犯意聯絡及行為分擔
    ，均為共同正犯；被告等2 人上開3 次共同恐嚇取財未遂犯
    行，時間各有所差距，被害人均有不同，顯然係基於各別之
    犯意為之，應分論併罰。爰審酌被告等2 人見丁○○個性溫
    弱可欺，即藉機共同以上開恐嚇之方式，要求丁○○開立20
    0 萬元之本票，嗣並前往丁○○父母住家，亦先後對乙○○
    、丙○以恐嚇方式強索財物，不僅造成被害人丁○○、乙○○、丙○心中畏懼，對於社會治安影響亦鉅，本不宜寬恕，
    惟念被告等2 人於本院審理中均坦承犯罪，態度十分良好，
    且於本院當庭賠償丁○○、乙○○、丙○等3 人共20萬元，
    達成和解，有本院審判筆錄在卷可參，顯見亦有相當之悔意
    ，另其等幸未為其他侵害被害人之行為等一切情狀，分別從
    輕量處主文所示之刑，並均諭知易科罰金之折算標準，再分
    別從輕定其應執行刑及易科罰金之折算標準。
貳、公訴不受理部分：
一、公訴意旨略以：被告等2 人及丁○○於上開時地，在「佳佳
    福利社」店內喝酒聊天時，席間「阿智」吐露係丁○○洩漏
    戊○○之行蹤，戊○○、甲○○即心生不滿，於同日下午2
    時許，戊○○與甲○○竟即基於傷害他人身體之犯意聯絡，
    推由甲○○出拳毆打丁○○之頭部，再持路旁拾得之木棒毆
    打其手臂，致丁○○受有頭部挫傷、左上臂挫傷瘀腫等傷害
    ，因認被告等2 人共同犯刑法第277 條第1 項傷害罪。
二、按告訴乃論之罪，告訴人於第一審辯論終結前得撤回其告訴
    ，又告訴經撤回者，應諭知不受理之判決，刑事訴訟法第23
    8 條第1 項、第303 條第3 款分別定有明文。經查：本件告
    訴人丁○○告訴被告等2 人傷害案件，公訴人認被告等2 人
    係觸犯刑法第277 條第1 項之普通傷害罪嫌，依同法第287
    條之規定，須告訴乃論，因告訴人與被告等2 人業已當庭達
    成和解，告訴人並當庭撤回其告訴，有其撤回告訴狀1 紙在
    卷可稽，依照上開規定，被告等2 人被訴傷害犯行部分，自
    應諭知不受理之判決；又因被告等2 人此部分如果成立犯罪
    ，與上開恐嚇取財罪部分係數罪關係，本院爰於主文中諭知
    ，亦此敘明。
據上論斷，應依刑事訴訟法第299 條第1 項前段、第303 條第3
款，刑法第28條、第346 條第3 項、第1 項、第25條第2 項、第
51 條 第5 款、第41條第1 項前段、刑法施行法第1 條之1 ，判
決如主文。
本案經檢察官張凱絜到庭執行職務。
中    華    民    國    97    年    5     月    30    日
                  刑事第二庭  審判長法官  汪漢卿
                                    法官  李毓華
                                    法官  蔡川富
以上正本證明與原本無異
如不服本判決書應於送達後10日內向本院提出上訴狀（應附繕本
），上訴於臺灣高等法院。
中    華    民    國    97    年    5     月    30    日
                                  書記官  陳秀子
中華民國刑法第346條
（單純恐嚇罪）
意圖為自己或第三人不法之所有，以恐嚇使人將本人或第三人之
物交付者，處6 月以上5 年以下有期徒刑，得併科1 千元以下罰
金。
以前項方法得財產上不法之利益，或使第三人得之者，亦同。
前二項之未遂犯罰之。


司法院資訊處製作；財團法人民間司法改革基金會備份。
